臺灣高等法院刑事判決　　　　　　　　　　　　　九十一年度上易字第二二六九號
　　上　訴　人　臺灣板橋地方法院檢察署檢察官
　　被　　　告　乙○○
　　　　　　　　甲○○
右上訴人因竊盜等案件，不服臺灣板橋地方法院九十一年度易字第一０六一號，中華
民國九十一年六月二十四日第一審判決（起訴案號：臺灣板橋地方法院檢察署九十一
年度偵字第二八九八號）提起上訴，本院判決如左：
    主  文
原判決關於乙○○竊盜部分撤銷。
乙○○連續竊盜，累犯，處有期徒刑玖月。扣案之鑰匙伍把沒收。
其餘上訴駁回。
    事  實
一、乙○○曾有竊盜、麻醉藥品管理條例等前科紀錄，最近一次因竊盜案件，經臺灣
    板橋地方法院判處有期徒刑七月確定，甫於民國（下同）八十九年十一月二十六
    日執行完畢，猶不知警惕，意圖為自己不法之所有，先於九十年十二月底某日，
    騎乘車號ＲＡＲ－０四一號機車（上開機車為甲○○交付，非贓車，詳後述）行
    經台北縣五股鄉○○路時，上開機車因故障無法發動，其見路旁丁○○所有車號
    ＤＨＱ－九五九號機車之車型與上開機車車型相同，且鑰匙疏未拔取，即意圖為
    自己不法所有，將車號ＲＡＲ－０四一號機車車牌取下後懸掛在車號ＤＨＱ－九
    五九號機車，再徒手發動引擎竊取後供己騎用。嗣同年月三十日晚間十時三十分
    許，其騎機車行經台北縣三重市○○路○段十九號前，為警查獲並當場查扣上開
    贓車。乙○○又承前概括之犯意，意圖為自己不法之所有，於九十一年九月二十
    九日凌晨二時五分許，在台北縣蘆洲市○○○路○段與九芎街七十一巷圳溝旁，
    以自備鑰匙破壞盛相文所有車號五Ｄ－一０六號計程車之右前車門鎖，侵入車內
    著手竊取財物之際，為路人林志鴻發覺而報警查獲致竊盜未得逞，經警在乙○○
    身上查扣行竊所使用之鑰匙五把。
二、案經台北市政府警察局大同分局報請台灣板橋地方法院檢察署檢察官偵查起訴及
    移請併辦（併辦部分被害人盛相文就毀損罪部分表示告訴）。
    理  由
甲、關於撤銷改判部分：
一、右開事實，關於乙○○竊取ＤＨＱ－九五九號機車部分，業據被告乙○○在原審
    審理中坦承不諱，經核與被害人丁○○指述失竊之情節大致相符，並有贓物認領
    保管單據一紙在卷可稽，此部分事證明確，犯行堪以認定。關於竊取盛相文所有
    車號五Ｄ－一０六號計程車之右前車門鎖，侵入車內竊盜部分，亦經證人林志鴻
    於警訊時證述明確，並經被害人盛相文於警訊時指訴明確，復有車損照片二張附
    卷（見併辦之九十一年度偵字第二０一五七號第十四頁）及行竊所使用之鑰匙五
    把扣案可稽。事證明確，被告於警訊及偵查辯稱伊僅是進入車內睡覺而已，無非
    係卸責之詞，此部分犯行亦堪以認定。
二、核被告乙○○所為，係犯刑法第三百二十條第一項之普通竊盜罪及刑法第三百五
    十四條之毀損罪、刑法第三百二十條第一項、第二項之竊盜未遂罪。所犯毀損罪
    與竊盜未遂罪部分，有方法結果牽連關係，應從一重之竊盜未遂罪論處。先後二
    次竊盜犯行，時間密接，所犯構成要件相同，顯係基於概括之犯意反覆為之，為
    連續犯，依法應從竊盜既遂罪以一罪論並加重其刑。被告被告曾因竊盜案件，經
    臺灣板橋地方法院判處有期徒刑七月確定，於八十九年十一月二十六日執行完畢
    ，有本院被告全國前案紀錄表一份在卷可稽，其於五年以內再犯本件有期徒刑以
    上之罪，為累犯，應依刑法第四十七條規定，遞加重其刑。關於併辦部分即毀損
    車號五Ｄ－一０六號計程車之右前車門鎖，侵入車內竊盜未遂部分，雖未經起訴
    ，惟因與起訴部分有連續犯裁判上一罪之關係，依審判不可分原則，本院自得併
    予審理。
三、原審認被告乙○○所犯竊盜罪部分罪證明確，予以罪科刑，固非無見，惟查被告
    另於九十一年九月二十九日凌晨二時五分許，在台北縣蘆洲市○○○路○段與九
    芎街七十一巷圳溝旁，以自備鑰匙破壞盛相文所有車號五Ｄ－一０六號計程車之
    右前車門鎖，侵入車內竊盜未遂，業經被害人盛相文於警訊時提出告訴，此部分
    與起訴部分有連續犯裁判上一罪之關係，原審未及審理，自有未洽，檢察官提起
    上訴，其上訴為有理由，應由本院將原判決關於乙○○竊盜部分撤銷改判，爰爰
    審酌被告一再觸犯刑罰，顯然欠缺法制觀念且自我約束能力薄弱及其犯罪之動機
    、目的、手段、所生危害、犯後態度尚佳等一切情狀，量處如主文所示之刑，以
    示懲儆。至於被告〔乙○○竊盜所適用之鑰匙五把，為其所有供犯罪所用之物，
    應依法宣告沒收。
乙、上訴駁回部分：
一、公訴意旨略以：被告甲○○以收購廢鐵為業，竟意圖自己不法所有，於八十九年
    間某日，在台北縣五股鄉○○路九號後方某處，以自備之貨車竊取丙○○所有車
    號ＲＡＲ－０四一號機車。被告乙○○明知上開機車係來路不明之贓物，仍於九
    十年十二月間某日，在台北縣林口鄉甲○○經營之放廢鐵處加以收受之，因認被
    告甲○○涉犯刑法第三百二十條第一項之竊盜罪；被告乙○○涉犯刑法第三百四
    十九條第一項之收受贓物罪嫌云云。
二、按犯罪事實應依證據認定之，無證據得推定其犯罪事實，又不能證明被告犯罪者
    ，應諭知無罪之判決，刑事訴訟法第一百五十四條、第三百零一條分別定有明文
    又刑法竊盜罪之成立，需意圖自己或第三人不法之所有，而竊取他人之所有物，
    為其成立要件，若無為自己或他人不法所有之意思，即欠缺意思要件，縱其結果
    不免有民事侵權行為，要難構成刑法之竊盜罪。本件公訴人認被告涉犯上開犯行
    ，無非以被告自白及車輛竊盜、車牌失竊資料個別查詢報表及照片在卷為其主要
    論據。
三、訊據被告乙○○堅決否認有何收受贓物之犯行，辯稱：伊不知甲○○給伊機車是
    贓車，且伊之前有騎用該機車，曾被路邊臨檢過也沒有發生問題等語。查：審酌
    被告甲○○在警訊、偵查中陳稱：上開機車是二年多前，住在五股鄉之伊朋友戊○○見停放他住處附近之該機車非常破舊，即好心叫伊搬走，伊將該機車帶回去
    修理後做為代步工具，騎了一段時間又壞了，就不管它擱在一旁，直到二個月前
    ，乙○○沒代步工具，就將該車給他等語，核與證人戊○○在警訊中陳稱：「我
    八十五年遷入五股鄉○○路九號居住，就發現有一機車就停在門後，經過一年左
    右，我叫阿慶的朋友到我住處聊天，出來經過該車，問起該車何以如此髒，我就
    向他說你要的話，就將車載走」等語。在偵查中證稱：「我知該車是我隔壁承租
    人的車他搬走後還將車子放在那，該車已經不堪用」等語相符。復參以被害人丙○○於本院審理時到庭陳稱：該機車伊放在原伊五股租居處已有三年時間，這期
    間伊都沒有再回去，因為那部機車已經不能發動，且伊有另外購車使用，沒有馬
    上報廢是想日後有需要時，可以修理使用，後來因伊收到該機車紅單，為避免惹
    上麻煩，才將該機車車牌報失竊等語及卷附該機車車籍作業系統ˍ查詢認可資料
    表、車輛失竊、車牌遺失資料別查詢報表所示該機車車牌失竊報案時間為九十一
    年一月十四日等語。於本院審理時仍證稱：「（你是否叫甲○○將那輛機車拿走
    ？）甲○○有在撿破爛，我說那輛機車放在那裡那麼久，要甲○○將那輛機車載
    走。他是將那輛機車推到或車上要他載走，那輛機車已經不能發動了。（你是否
    有跟甲○○說那輛機車的車主已經不要那部機車了？）有。我是說那輛車放置在
    那裡很久了，車主不要了，放在那裡很佔空間，要他載走。而且我誤認那輛車是
    比丙○○還早住在那裡的阿漢的車，阿漢已經搬走很久了」等語（見本院九十一
    年九月三十日訊問筆錄）。依證人戊○○所述，被告甲○○顯係信賴戊○○所言
    ，認該機車為他人棄置之物而加以收受，再參以被告甲○○係以檢拾破爛收購廢
    鐵販賣維生，則其主觀上認該機車係廢鐵遭人棄置而加以收受加以修理後使用，
    自難認其主觀上有何不法所有之意圖而具有竊盜之犯意。被告甲○○既無竊盜之
    犯意，其竊盜罪不能成立，從而被告乙○○辯稱：無贓物之認識乙節亦屬有據。
    此外復查無其他積極證據證明被告甲○○有何主觀上不法所有意圖及被告乙○○
    有何收受贓物之故意，應不能證明渠等犯罪，揆之首揭說明，自應為被告甲○○
    無罪之諭知，以免冤抑。至被告乙○○，因公訴人認該部分與前開有罪部分有牽
    連犯之裁判上一罪關係，爰不另為無罪之諭知。
四、原審因而認公訴人所指被告甲○○犯竊盜罪部分及乙○○犯贓物罪部分，均不能
    證明其犯罪，而就甲○○部分諭知無罪，乙○○部分，因公訴人認該部分與前開
    有罪部分有牽連犯之裁判上一罪關係，而不另為無罪之諭知。原審就此部分判決
    並無不合，檢察官上訴意旨猶執陳詞指此部分被告成立犯罪，其上訴無理由，應
    予駁回。
五、被告甲○○、乙○○雖經合法傳喚無正當理由未到庭，爰依法不待其陳述逕行判
    決。
據上論斷，應依刑事訴訟法第三百六十九條第一項前段、第三百六十四條、第三百六
十八條、第三百七十一條、第二百九十九條第一項前段，刑法第五十六條、刑法第三
百二十條第一項、第四十七條、第三十八條第一項第二款，罰金罰鍰提高標準條例第
一條前段，判決如主文。
本案經檢察官蔡瑞宗到庭執行職務。
中      華      民      國    九十一    年     十一     月      七      日
                              臺灣高等法院刑事第十七庭
                                  審判長法  官  陳  正  雄
                                法  官  許  宗  和
                                        法  官  許  錦  印
右正本證明與原本無異。
不得上訴。
                                        書記官  楊  妙  恩
中      華      民      國     九十一   年     十一     月     十一     日
附錄：本案論罪科刑法條全文
中華民國刑法第三百二十條：
 (普通竊盜罪、竊佔罪)
意圖為自己或第三人不法之所有，而竊取他人之動產者，為竊盜罪，處五
年以下有期徒刑、拘役或五百元以下罰金。
意圖為自己或第三人不法之利益，而竊佔他人之不動產者，依前項之規定
處斷。
前二項之未遂犯罰之。
